【裁判字號】    97,交聲,861
【裁判日期】    970707
【裁判案由】    違反道路交通管理處罰條例聲明異議
【裁判全文】
臺灣桃園地方法院交通事件裁定         97年度交聲字第861號
原處分機關  交通部公路總局新竹區監理所桃園監理站
法定代理人  乙○○
異  議  人
即受處分人  甲○○
上列異議人因違反道路交通管理處罰條例案件，對於交通部公路
總局新竹區監理所桃園監理站於民國97年4 月25日所為之處分（
即桃監裁罰字第裁52－AEW637382 號裁決書）及臺北市政府警察
局北投分局石牌派出所違規舉發通知（即北市警交字第AEW63738
2 號違規通知單），聲明異議，本院裁定如下：
    主  文
異議駁回。
    理  由
一、原處分意旨略以：異議人即受處分人甲○○於民國97年3 月
    2 日上午9 時50分許，駕駛K5X-169 號重機車行經台北市北
    投區○○○路、自強街交岔路口，因在設有機車兩段式左轉
    標誌之路口，未依規定兩段式左轉而違規，乃依道路交通管
    理處罰條例第48條第1 項第2 款規定，裁處異議人罰鍰新台
    幣（下同）600 元，並依同法第63條規定記違規點數1 點。
二、本件之異議意旨則略以：異議人於97年3 月2 日上午9 時50
    分許騎重機車行經台北市○○路○ 段與文林北路間之匝道內
    側車道，於等待交岔路口號誌燈時，是位在一部箱型車左後
    方，以致無法看見設在路口之機車兩段式左轉標誌，且該處
    道路內側車道並無禁行機車之標誌或標線，異議人於交岔路
    口號誌轉為綠燈時，自然而然的尾隨該部箱型車左轉後行駛
    進入自強街，無任何安全顧慮。此外，異議人事後回到現場
    觀察，依當時交岔路口燈號運作方式推斷，機車兩段式左轉
    標誌應為由承德路7 段接文林北路，往士林方向行駛之機器
    腳踏車所須遵行，告發員警之認知顯然有誤，事發時異議人
    所行駛方向之號誌燈為綠燈，其餘三方向皆是紅燈，實無兩
    段式左轉之必要，因道路交通標誌標線號誌設置規則第191
    條有規定「（機車兩段式標誌）視需要設於號誌管制之交岔
    路口」，故本件要無兩段式左轉之必要，為此具狀聲明異議
    ，請求撤銷原處分云云。
三、按機慢車兩段左轉標誌，用以告示左轉機器腳踏車或慢車駕
    駛人應遵照號誌指示，在號誌顯示允許直行時先行駛至右前
    方路口之待轉區等待，俟該方向號誌顯示允許直行後，再行
    續駛，以兩段方式完成左轉；機器腳踏車行駛之車道及其轉
    彎，應依標誌或標線之規定行駛，道路交通標誌標線號誌設
    置規則第65條第1 項及道路交通安全規則第99條第1 項、第
    2 項分別定有明文。又汽車駕駛人轉彎時，不依標誌、標線
    、號誌指示者，處新臺幣600 元以上1,800 元以下罰鍰，並
    記違規點數1 點，道路交通管理處罰條例第48條第1 項第2
    款及第63條第1 項第1 款亦有規定；再道路交通管理處罰條
    例第3 條第8 款稱「車輛」一詞，係指在道路上以原動機行
    駛之汽車（包括機器腳踏車）或以人力、獸力行駛之車輛；
    而道路交通安全規則2 條第1 項第1 款所稱「汽車」，則指
    在道路上不依軌道或電力架線而以原動機行駛之車輛（包括
    機器腳踏車），先此說明。
四、經查：
  (一)本件異議人係於97年3 月2 日9 時50分騎乘K5X-169 號重型
    機車沿台北市○○路○ 段與文林北路間三角形匝道行駛，於
    交岔路口待燈號轉為綠燈後，即右轉再左轉行駛至文林北路
    與自強街交岔路口，未依兩段式左轉，直接左轉往自強街方
    向行駛等情，此為異議人所自承，且為臺北市政府警察局北
    投分局石牌派出所之警員掣單舉發在案，有舉發違反道路交
    通管理事件通知單1 紙附卷可稽；按交通警員掣單舉發違反
    道路交通管理處罰條例所列違規事項，係公務員基於職務上
    之權力，依法就特定具體事件所為具公法效果之行政行為，
    基於公務員所為之公法行為，具有公信力之原則，該行政行
    為應推定為真正，本件依卷存之證據資料所示，且無其他積
    極證據可資證明開單舉發之員警有何捏造本件異議人違規而
    違法取締之事，是執勤員警基於維護交通秩序之職責所為上
    開舉發行為，自應為合法、正確之推定。
  (二)依本件舉發機關至違規地點拍攝現場標誌照片所示可知：(1)
    台北市○○路○ 段槽化路口（即承德路6 段與文林北路間之
    三角形匝道），於文林北路之路口處右方人行道上設有「機
    慢車兩段式左轉」標誌之標竿。(2)文林北路與自強街交岔路
    口，往文林北路方向交岔路口之號誌桿上，由左至右依序設
    有「最高速限50公里/ 小時」標誌及「機慢車兩段式左轉」
    標誌各1 個。(3)於自強街口行人穿越線旁設有機慢車兩段式
    待轉區標線。此有臺北市政府警察局北投分局97年4 月10日
    北市警投分交字第09730820200 號函所附照片6 幀、及該分
    局於97年6 月25日以北市警投分交字第09731240900 號回覆
    本院之公函及10張照片在卷可佐，而異議人所提出聲明異議
    狀內所附之照片5 幀，亦可明顯看出上開承德路6 段槽化路
    口（即承德路6 段與文林北路間之三角形匝道）處確實有設
    置「機慢車兩段式左轉」之標誌無誤。縱使前開三角形匝道
    所在交岔路口之標桿上所設置之「機慢車兩段式左轉」標誌
    ，如異議人所陳稱，案發時遭其右前方箱型車擋住無法看見
    ，但仍可從上揭路口上方標竿上之標誌及待轉區標線得知行
    經該處交岔路口時，須遵守機慢車兩段式左轉之規定；依道
    路交通安全規則第99條規定：「機器腳踏車行駛之車道，應
    依標誌或標線之規定行駛；無標誌或標線者，依下列規定行
    駛：一在未劃分快慢車道之道路，應在最外側二車道行駛；
    單行道應在最左、右側車道行駛。二在已劃分快慢車道之道
    路，雙向道路應在最外側快車道及慢車道行駛；單行道道路
    應在慢車道及與慢車道相鄰之快車道行駛。三變換車道時，
    應讓直行車先行，並注意安全距離。四由同向二車道進入一
    車道，應讓直行車道之車輛先行，無直行車道者，外車道之
    車輛應讓內車道之車輛先行。但在交通壅塞時，內、外側車
    道車輛應互為禮讓，逐車交互輪流行駛，並保持安全距離及
    間隔。五除起駛、準備停車或臨時停車外，不得駛出路面邊
    線。六不得在人行道行駛。機器腳踏車行駛至交岔路口，其
    轉彎，應依標誌或標線之規定行駛；無標誌或標線者，應依
    第102 條及下列規定行駛：一內側車道設有禁行機車標誌或
    標線者，應依兩段方式進行左轉，不得由內側或其他車道左
    轉。二在三快車道以上單行道道路，行駛於右側車道或慢車
    道者，應以兩段方式進行左轉彎；行駛於左側車道或慢車道
    者，應以兩段方式進行右轉彎。機器腳踏車不得在道路上蛇
    行，或僅以後輪著地或以其他危險方式駕車，亦不得拆除消
    音器或以其他方式造成噪音。執行任務之警備或巡邏機器腳
    踏車，得不受第1 項、第2項 及第99條之1 之限制；並得行
    駛快速公路、市區○○道路，不受標誌或標線之限制，但應
    開啟警示燈。」，本件異議人所行駛之上開交岔路口已設有
    兩段式左轉標誌，異議人即應以兩段方式進行左轉，乃異議
    人未依標誌指示，逕行左轉即違屬規定，甚為明確，是其前
    開所辯，要為卸責之詞。
  (三)末查，台北市○○路○ 段匝道右轉文林北路與文林北路、自
    強街口係二個獨立路口，各設有號誌，並非如異議人所述係
    「直行自強街」，依道路交通標誌標線號誌設置規則第65條
    第1 項規定，在號誌顯示允許直行時先行駛至右前方路口之
    左轉待轉區等待左轉，俟該方向號誌顯示允許直行後，再行
    續駛，以兩段方式完成左轉。」，則凡行經承德路6 段欲左
    轉進入自強街之機慢車駕駛人均須遵守此規定，異議人依其
    個人判斷認為應區分適用該規定之汽機車駕駛人，顯非一般
    道路交通法規之規範目的，要不足採。另審酌該路口為一多
    向不對稱之路口，為免機車駕駛人由承德路6 段行駛至該路
    口欲轉至自強街時，與右轉後直行文林北路之汽機車發生擦
    撞，故於該處設置上揭禁制號誌，以提醒機慢車駕駛人行至
    該路口時應依規定進行二段式左轉，衡諸該地為特殊路口及
    有設置機車二段式左轉標誌之客觀環境，縱如異議人所辯稱
    該處實無規定須為兩段式左轉之必要，然本件「機慢車兩段
    式左轉」標誌既由主管機關所設置，且將交岔路口列管為禁
    止任意左轉之路段，縱認確有異議人所稱設置不當之虞之事
    ，然於主管機關未檢討變更設置標誌之前，仍不得無視現行
    禁制規範而任由已意隨便行駛，反造成遵守上開規定之善良
    駕駛人無端發生意外。此外，異議人騎乘機車行經該處時，
    若減速慢行，並確實靠右行駛及注意車前與四周狀況，衡情
    即可發現該二段式左轉標誌之存在，異議人未及注意上開標
    誌，致生違規情事，依法自當擔負違規行為之行政處罰。
  (四)綜此，本件事證明確，異議人行車未依標誌二段式左轉之行
    為，應堪認定。
五、綜上所述，本件異議人違規事證明確，原處分機關據依其違
    規事實，依道路交通管理處罰條例第48條第1 項第2 款、第
    63條第1 項第1 款規定，裁罰異議人新台幣600 元之罰緩，
    並記違規點數1 點之裁決，於法並無違誤，本件異議為無理
    由，應予駁回。
六、據上論斷，依道路交通管理處罰條例第87條第2 項，道路交
    通案件處理辦法第19條，裁定如主文。
中    華    民    國    97    年    7     月    7     日
                  交通法庭    法  官    潘進柳
以上正本證明與原本無異。
如不服本裁定，應於送達後5 日內，向本院提出抗告狀。
                              書記官    顏美惠
中    華    民    國    97    年    7     月    7    日


司法院資訊處製作；財團法人民間司法改革基金會備份。
